【裁判字號】    95,易,248
【裁判日期】    950926
【裁判案由】    詐欺等
【裁判全文】
臺灣基隆地方法院刑事判決             95年度易字第248號
公  訴  人  臺灣基隆地方法院檢察署檢察官
被      告  丁○○
上列被告因詐欺等案件，經檢察官提起公訴 (94年度偵字第2595
號)，被告有罪陳述，本院合議庭裁定由受命法官獨任進行審判
，經改依簡式審判程序審理後判決如下：
    主     文
丁○○意圖為自己不法之所有，以詐術使人將本人之物交付，處
有期徒刑肆月，如易科罰金，以銀元佰元即新台幣玖佰元折算
壹日，緩刑參年。
    事實及理由
一、犯罪事實：
    丁○○ (原名陳聰明)係從事房屋銷售仲介，知悉乙○○未
    住基隆，與附近居民均不相識，有機可乘，竟意圖為自己不
    法之利益及所有，於民國93年2月5日，向隔鄰經營星帝嶺餐
    廳之負責人戊○○詐稱，坐落於基隆市安樂區○○○段內寮
    小段217-3地號（原編在484-8地號）土地之地主乙○○長居
    美國，委其管理，其可代為向地主洽租等語，使戊○○陷於
    錯誤，簽訂土地租賃契，約定先交付新台幣（下同）4萬元
    作為押租金，每月按時給付租金4萬元，另預付8萬元作為2
    個月份之租金，並自同年月15日生效，其後丁○○即擅自將
    上開土地全部計面積2488平方公尺交予戊○○使用，作為停
    車場，丁○○以此方式竊占上開乙○○之土地，並於其後之
    93年6月15日、9月24日、12月24日陸續向戊○○收取16萬元
    、12萬元、12萬元，實際上已預收租金至94年6月份。嗣於
    94年3月底，乙○○偶經上開土地發現遭竊占，向戊○○索
    取資料查悉上情訴請偵辦。
二、上開犯罪事實，有下列證據可為憑：
(一)、被告丁○○於本院準備程序及審理中之自白。
(二)、證人戊○○、乙○○、甲○○於檢察官偵查時之證述。
(三)、付款簽收簿、土地登記第二類謄本、地籍圖謄本。
三、論罪科刑之理由：
(一)、按行為後法律有變更者，適用行為時之法律。但行為後之法
    律有利於行為人者，適用最有利於行為人之法律，刑法第2
    條第1項定有明文。本案被告行為後，刑法施行法於民國95
    年6月14 日修正，增訂第1條之1，明訂中華民國94年1月7日
    刑法修正施行後，刑法分則編所定罰金之貨幣單位為新台幣
    。94年1月7日刑法修正時，刑法分則編未修正之條文定有罰
    金者，自94年1月7日刑法修正施行後，就其所定數額提高為
    30倍，但72年6 月26日至94年1月7日新增或修正之條文，就
    其所定數額提高為3倍。惟因原本刑法條文罰金之單位為銀
    元，與新台幣之折算比例為3比1，復因罰金罰鍰提高標準條
    例第1條之適用，罰金數額業已提高10倍，因而刑法第320條
    第2項、第1項、第339條第1項規定之罰金數額實際上所得科
    處罰金最高數額為新台幣15,000元、30000元以下，與修正
    後之最高罰金數額相同，對被告並無有利或不利情形。惟有
    關罰金刑之最低數額，95年7月1日修正公布施行之刑法第33
    條第5款規定罰金之最低額為新台幣1,000元以上，以百元計
    算之。經比較修正前後，以修正前之刑法較有利於被告。
(二)、又被告行為時之刑法第41條第1項前段規定：「犯最重本刑
    為5年以下有期徒刑以下之刑之罪，而受6個月以下有期徒刑
    或拘役之宣告，因身體、教育、職業、家庭之關係或其他正
    當事由，執行顯有困難者，得以1元以上3元以下折算1日，
    易科罰金。」，是被告行為時之易科罰金折算標準，修正前
    罰金罰鍰提高標準條例第2條前段（95年7月1日修正公布刪
    除）規定，就其原定數額提高為100倍折算1日，則本件被告
    行為時之易科罰金折算標準，應以銀元300元折算1日，經折
    算為新臺幣後，應以新臺幣900元折算為1日。惟95年7月1日
     修正公布施行之刑法第41條第1項前段則規定：「犯最重本
     刑為5年以下有期徒刑以下之刑之罪，而受6個月以下有期
     徒刑或拘役之宣告者，得以新臺幣1,000元、2,000元或
     3,000元折算1日，易科罰金。」，經比較修正前後之易科
     罰金折算標準，以修正前之刑法第41條第1項前段規定，較
     有於被告。
(三)、被告行為後，有關緩刑宣告之規定，雖併有修正，然按犯罪
    在新法施行前，於新法施行後，其為緩刑之宣告者，應適用
    新法第74條之規定（最高法院95年度第八次刑事庭會議決議
    七參照）。另新法第55條但書係科刑之限制，為法理之明文
    化，非屬法律變更（最高法院95年度第八次刑事庭會議決議
    五(二)參照），併此敘明。
(四)、核被告所為，係犯刑法第320條第2項竊佔罪、第339條第1項
    詐欺取財罪。其所犯上開2罪，有想像競合關係，應從一重
    詐欺取財罪處斷。爰審酌被告犯罪之動機、手段、詐取之財
    物、被害人所生危害及犯後坦承犯行之態度等一切情狀，量
    處如主文所示之刑，並諭知易科罰金之折算標準。惟被告前
    未曾因故意犯罪受有期徒刑以上刑之宣告，有臺灣高等法院
    被告前案紀錄表在卷可按，被告於犯後坦承罪刑，並與被害
    人達成和解，此有本院和解筆錄附卷可稽，信其經此教訓，
    當知所警惕，而無再犯之虞，因認所宣告之刑以暫不執行為
    適當，爰依法宣告緩刑3年，以勵自新。
據上論斷，應依刑事訴訟法第273條之1、第299條第1項前段、第
310條之2，刑法第2條第1項、第320條第2項、第1項、第339條第
1項、第74條第1項第1款、修正前刑法第41條第1項前段，刑法施
行法第1條之1，修正前罰金罰鍰提高標準條例第2條，現行法規
所定貨幣單位折算新臺幣條例第2條，判決如主文。
本案經檢察官丙○○到庭執行職務。
中    華    民    國    95    年    9    月  26    日
                  刑事第二庭法  官  陳伯厚
以上正本證明與原本無異。
對於本件判決如有不服，應於收受送達後10日內，向本院提出上
訴書狀，上訴於臺灣高等法院，並按他造當事人之人數附具繕本。
中    華    民    國    95    年    9    月  26    日
                            書記官  明祖斌
附錄論罪法條：
中華民國刑法第320條
（普通竊盜罪、竊佔罪）
意圖為自己或第三人不法之所有，而竊取他人之動產者，為竊盜
罪，處 5 年以下有期徒刑、拘役或 5 百元以下罰金。
意圖為自己或第三人不法之利益，而竊佔他人之不動產者，依前
項之規定處斷。
中華民國刑法第339條第1項
（普通詐欺罪）
意圖為自己或第三人不法之所有，以詐術使人將本人或第三人之
物交付者，處 5 年以下有期徒刑、拘役或科或併科 1 千元以下
罰金。


司法院資訊處製作；財團法人民間司法改革基金會備份。
